【裁判字號】    97,抗,164
【裁判日期】    970422
【裁判案由】    返還擔保金
【裁判全文】
臺灣高等法院臺中分院民事裁定  97年度抗字第164號
抗  告  人  甲○○
相  對  人  鄭涵蓉即鄭寶枝）.
上列當事人間請求返還擔保金事件，對於中華民國97年2月29日
台灣台中地方法院97年度聲字第76號所為裁定提起抗告，本院裁
定如下：
    主  文
抗告駁回。
抗告程序費用由抗告人負擔。
    理  由
一、抗告意旨略為：相對人即債務人鄭涵蓉於民國（下同）85年
    因未清償其所積欠抗告人票款債權新台幣（下同）10萬元，
    經抗告人聲請原審核發支付命令，此有原審85年促字第9571
    號裁定為證，惟支付命令因相對人行蹤不明而無法送達，相
    對人又不出面解決債務，致使抗告人無從行使債權人權利，
    故相對人聲請法院發還其提存金，與法未合，不應准許等語
    置為抗辯。
二、按訴訟終結後，供擔保人證明已定20日以上之期間，催告受
    擔保利益人行使權利而未行使，或法院依供擔保人之聲請，
    通知受擔保利益人於一定期間內行使權利，並向法院為行使
    權利之證明而未證明者，法院應依供擔保人之聲請，以裁定
    命返還提存物，民事訴訟法第104條第l項第3款定有明文。
    另依同法第106條，前項規定於其他依法令供訴訟上之擔保
    者準用之。又按債權人因釋明假扣押之原因而供之擔保，係
    擔保債務人因假扣押所受之損害，而債務人為免為或撤銷假
    扣押而供之擔保，則係為賠償債權人因免為或撤銷假扣押所
    受之損害，是上開法文所謂「訴訟終結」，應指就假扣押所
    保全之請求提起之本案訴訟終結，或若未提起本案訴訟時，
    則指假扣押裁定及假扣押執行程序均不存在者言。故假扣押
    之裁定如經撤銷確定，供擔保人並以繳回假扣押之執行程序
    ，復定二十日以上時間催告受擔保利益人行使權利而未行使
    ，則供擔保人自得依前開規定聲請返還提存物。
三、經查：相對人前依原審85年度裁全字第957號裁定，為擔保
    抗告人因免為或撤銷假扣押所受之損害，提存新台幣50萬元
    為反擔保，並以原審85年度存字第1513號提存事件提存在案
    。今假扣押事件所擔保之本案請求，抗告人雖於民國85年間
    向原審聲請核發支付命令，惟該支付命令抗告人自陳因不能
    送達相對人，則至今顯然失其效力，且猶未見抗告人另提起
    訴訟或其他與訴訟相同效果之訴訟行為。則相對人既已定20
    日以上期間催告抗告人行使權利而抗告人仍未行使，復經原
    審法院依職權調取85年度存字第1513號提存卷宗、85年度裁
    全字第957號聲請假扣押保全程序卷宗、85年度執全字第804
    號假扣押民事執行卷宗查閱結果，抗告人於85年5月7日具狀
    撤回假扣押執行程序，是原審准相對人依民事訴訟法第104
    條第1項第3款規定返還前開擔保金之聲請，於法有據，核無
    不當，抗告意旨所為指摘，並非可採，應予駁回。
據上論結，本件抗告為無理由，依民事訴訟法第495條之1第1項
、第449條第1項、第95條、第78條規定，裁定如主文。
中    華    民    國    97    年    4     月    22    日
                  民事第五庭    審判長法  官  林陳松
                                      法  官  古金男
                                      法  官  鄭金龍
以上正本係照原本作成。
不得再抗告。
                                      書記官  陳振海
中    華    民    國    97    年    4     月    23    日
                                                      Ａ


司法院資訊處製作；財團法人民間司法改革基金會備份。
